臺灣臺中地方法院刑事判決　
110年度易字第2590號
公  訴  人  臺灣臺中地方檢察署檢察官
被      告  徐昌明


上列被告因竊盜案件，經檢察官提起公訴（110年度偵字第18902
號），本院判決如下：
    主    文
丙○○成年人故意對少年犯竊盜罪，處拘役參拾日。未扣案犯罪所
得書包壹個（含書本拾本、作業簿、資料夾、鉛筆盒、梳子、鏡
子、袖珍型衛生紙等物）沒收，於全部或一部不能沒收或不宜執
行沒收時，追徵其價額。
    犯罪事實
一、丙○○係成年人，基於意圖為自己不法所有之竊盜犯意，於民
    國110年3月24日晚上7時40分許，在臺中市○○區○○街00號太
    平洋夜市土地公廟停車場時，適見少年甲○○（96年3月生，
    真實年籍詳卷）所有之國民中學學生書包放置於甲○○母親停
    放該處之普通重型機車腳踏墊上無人看管，遂趁無人注意之
    際，徒手竊取甲○○之書包1個得手〔含書本10本、作業簿、資
    料夾、鉛筆盒、梳子、鏡子、袖珍型衛生紙等物，價值共計
    新臺幣（下同）845元〕，並隨即騎乘車牌號碼000-0000號普
    通重型機車離開現場。嗣甲○○與其母返回上址停車場後，發
    現書包遭竊報警處理，始循線查悉上情。
二、案經臺中市政府警察局豐原分局報告臺灣臺中地方檢察署檢
    察官偵查起訴。
    理    由
一、證據能力部分
  ㈠以下本案所引用被告以外之人於審判外之言詞或書面陳述，
    均經本院於審判時當庭直接提示而為合法調查，檢察官、被
    告丙○○均同意作為證據（見本院卷第32頁），本院審酌前開
    證據作成或取得狀況，均無非法或不當取證之情事，亦無顯
    不可信情況，故認為適當而均得作為證據。是前開證據，依
    刑事訴訟法第159條之5規定，均具有證據能力。
  ㈡除法律另有規定外，實施刑事訴訟程序之公務員因違背法定
    程序取得之證據，其有無證據能力之認定，應審酌人權保障
    及公共利益之均衡維護，刑事訴訟法第158條之4定有明文。
    本案所引用之非供述證據，並無證據證明係實施刑事訴訟程
    序之公務員違背法定程序所取得，且檢察官、被告均未表示
    無證據能力，自應認均具有證據能力。
二、認定犯罪事實所憑證據及理由
　　訊據被告固坦承其於上開時、地在場並徒手翻動少年即被害
    人甲○○之書包等情，惟矢口否認有何竊盜犯行，並辯稱：其
    係為了找尋其遺失之砂輪機，才去翻開被害人甲○○之書包。
    其翻開書包看到國中課本後，即離開現場，並未竊取該書包
    等語。經查：
　㈠被告於上開時、地在場，且被害人甲○○所有之國中書包原放
    置於前述普通重型機車腳踏墊上等情，為被告所不否認（見
    本院卷第37頁），且經少年即被害人甲○○於警詢中陳述明確
    （見偵卷第25至27頁），另有監視器錄影翻拍照片13張、路
    口監視器錄影翻拍照片1張、車輛詳細資料報表、甲○○就讀
    國中之書包網頁資料各1份附卷可稽（見偵卷第29至41、49
    頁、本院卷第59、61頁），上開事實，堪以認定。又被害人
    甲○○所有之前述書包遭他人於上開時、地竊取得手乙節，業
    經少年即被害人甲○○於警詢中陳述甚詳（見偵卷第25至27頁
    ），並經本院當庭勘驗現場監視器畫面無訛，有勘驗筆錄及
    截圖1份在卷可憑（見本院卷第32至35、41至57頁），此部
    分事實，亦可認定。
　㈡經本院勘驗現場監視錄影檔案，勘驗結果如下所示：
　　⒈【19：19：03】被告身穿淺色上衣自右至左沿停車場外道
      路走至畫面左上角停車場出入口處，進入停車場走向其停
      放機車之處。
　　⒉【19：19：04】承上，被告左手肘抱著一不詳物品，並提
      著一袋不詳物品，以其右手伸進右側袋拿取鑰匙。
　　⒊【19：19：33】被告持鑰匙開啟機車電門並將安全帽戴於
      頭上，並將左手肘抱之淺色塑膠袋放置於機車腳踏墊處，
      開啟機車置物廂，將部分物品置於置物廂後，將其餘物品
      置於機車前側置物箱內。隨即跨上並發動機車，倒退出停
      車位置。
　　⒋【19：20：04】承上，被告將機車倒車出停車位置後，暫
      停於被害人母親機車之左後方處，稍做停留後，後退數步
      。
　　⒌【19：21：46】承上，被告將機車向前推行至與被害人母
      親機車相隔一台機車之位置並熄火，將機車停放好後，立
      於其機車旁。
　　⒍【19：22：00】被告開啟機車置物廂拿出水瓶喝水，並倚
      靠開啟之機車椅墊背對著鏡頭站立許久。
　　⒎【19：23：48】承上，此時被告將機車椅墊蓋上，站立該
      處東摸西摸之後，將上身趴在其機車座椅上許久。
　　⒏【19：33：28】承前，被告維持上述姿勢達10分鐘之久，
      其間停車場內人、車出入頻繁，惟未有人靠近被害人停放
      之處所。19：33：28，被告突然直身站立。
　　⒐【19：33：33】承上，被告突然直身站立，並將手放進右
      側口袋後，左手握機車把手，右手握住後座把手，將機車
      往後調整車頭角度，將機車推前靠近被害人母親機車，並
      以駐車架將機車立起（過程中可見被害人書包仍放在被害
      人母親機車腳踏墊處）。
　　⒑【19：34：08】被告站立許久後，彎腰將原放置在機車腳
      踏墊處之淺色塑膠袋拿在手上。
　　⒒【19：34：31】承上，被告打開機車椅墊，欲將該袋物品
      放置入車廂內，惟嗣後仍放置回機車腳踏墊處，並關閉車
      廂蓋椅墊，退到機車後方並左右觀望。
　　⒓【19：35：01】承上，被告繞過其機車，向前走到與被害
      人母親機車相鄰之側邊，以右手扶住其機車龍頭，左手扶
      在機車座墊處，再次望向監視器方向。
　　⒔【19：35：11】承上，被告探看監視器方向之後，跨上其
      機車收起駐車架，將機車後退調整機車角度，將機車向前
      推至更接近被害人母親機車位置。
　　⒕【19：35：25】承上，被告坐於其機車上，左手按在左側
      機車把手上，上身前傾壓低。
　　⒖【19：36：22】承上，被告維持上開動作甚久，其間兩次
      回頭看向監視器方向，至此時將上身直立。將原披掛於龍
      頭上之外套，以反穿之方式將外套衣袖套上雙臂後，再次
      將上身前傾並以手肘靠在龍頭處。
　　⒗【19：37：09】承上，被告持續維持上身前傾、手肘靠在
      龍頭之姿勢，並幾次轉頭探看周遭來往之人、車。
　　⒘【19：38：27】承上，被告再次回頭觀望監視器方向數秒
      ，再回復上身前傾姿勢許久。
　　⒙【19：39：08】承上，被告維持前開姿勢約半分鐘後，再
      次轉頭看向監視器方向，同時將機車後退至車道處。
　　⒚【19：39：15】承前，被告將機車往前推，進入被害人母
      親機車右側，將其車側駐車架放下後，起身將原放置腳踏
      墊之白色塑膠袋置於身後椅墊上，並轉頭看向監視器鏡頭
      方向（畫面可見被害人書包仍放在被害人母親機車腳踏墊
      處）。
　　⒛【19：39：51】承上，被告將被害人置於其機車腳踏墊上
      諸多物品最上方之安全帽拿起，並置於被害人母親機車之
      椅墊上。
　　【19：39：56】承上，被告先轉身將置於其機車椅墊上之
      白色塑膠袋打開，再將身體轉回之後，坐於其機車椅墊上
      ，轉頭張望。
　　【19：40：11】承上，被告探看周遭完畢，上身往被害人
      母親機車腳踏墊方向前傾，並以其左手伸向被害人母親機
      車腳踏墊上方後，縮手放進其左側褲袋內。
　　【19：40：15】承上，被告再次以其左手伸向被害人母親
      機車腳踏墊上之書包，並稍稍拉動書包後，又再度縮手。
　　【19：40：26】承上，被告將其原置於其機車右方之右腳
      ，跨越其機車之腳踏墊，站立於其機車之左側，轉身面向
      被害人母親之機車，並彎腰前傾以雙手拿取被害人母親機
      車腳踏墊上之被害人書包，轉身拿取其機車椅墊上之塑膠
      袋，右腳跨上其機車。
　　【19：40：47】被告將機車後退至車道，並同時發動機車
      ，隨即騎乘機車離去。
　　上開勘驗結果有本院勘驗筆錄及截圖1份在卷可憑（見本院
    卷第32至35、41至57頁）。
　㈢自上開過程觀之，被告於進入停車場騎乘機車後不久，即在
    被害人甲○○母親停放之機車附近停留長達約20分鐘之久，且
    期間不時觀望四周，於晚上7時40分時，徒手拿取被害人甲○
    ○之上開書包後，旋即騎乘機車離去，核與少年即被害人甲○
    ○於警詢中陳述：其與其母親返回停車場時就發現安全帽遭
    人挪動，書包也不見了等語（見本院卷第26頁）相符，堪認
    係被告於上開時、地徒手竊取少年即被害人甲○○所有之書包
    得手甚明。
　㈣被告雖辯稱其僅翻一下被害人甲○○所有之書包且係為找尋遺
    失之砂輪機等語。惟查，一般人若發現自己所有之物遺失或
    失竊，衡情應會先心急如焚來回走動尋找、搜尋失物，若遍
    尋不著，即會考慮報警處理。然自上開錄影畫面觀之，被告
    於回到上開停車場、將手中物品妥為放置後，即跨上機車並
    將機車駛出停車格，隨後即停留於被害人甲○○母親之機車附
    近，且停留時間甚長，期間則將上身趴在機車座椅上或坐於
    機車上將上身前傾靠在機車龍頭處，又將其所有機車逐步挪
    移靠近被害人甲○○母親機車旁，且不時左右觀看，相當悠閒
    ，看不出有任何焦急四處尋找失物之情況。況被告並非如其
    所辯僅係翻動書包而已，而係將書包整個取走，業經本院勘
    驗如上。從而，被告所辯與客觀事證不符，委無可採。
　㈤綜上所述，被告所辯與客觀事證不符，不足採信。本案事證
    明確，被告犯行堪以認定，應依法論科。　
三、論罪科刑部分
  ㈠被告係成年人，被害人甲○○於案發時為12歲以上、未滿18歲
    之少年，且被告於本院審理時供稱：其知道該書包為國中生
    之書包等語（見本院卷第37頁），足徵被告知悉該書包所有
    人係未滿18歲之少年，是被告對被害人甲○○於故意為本案竊
    盜犯行，符合兒童及少年福利與權益保障法第112條第1項前
    段規定之要件。核被告所為，係犯兒童及少年福利與權益保
    障法第112條第1項前段、刑法第320條第1項之成年人故意對
    少年犯竊盜罪。
  ㈡按成年人故意對兒童、少年犯罪者，加重其刑至二分之一，
    兒童及少年福利與權益保障法第112條第1項前段定有明文，
    此係對被害人為兒童或少年之特殊要件予以加重處罰，乃就
    犯罪類型之個別犯罪行為予以加重，自屬刑法分則加重之性
    質。公訴意旨認為被告所為係犯刑法第320條第1項竊盜罪嫌
    ，容有未洽，惟起訴之基本社會事實同一，且本院於審理程
    序時已對被告告知上開罪名變更（見本院卷第30頁），已充
    分保障被告之防禦權，爰依法變更起訴法條。
  ㈢按兒童及少年福利與權益保障法第112條第1項規定成年人與
    少年共同犯罪，或故意對少年犯罪者，加重其刑至2分之1 
    ，該條規定固不以其明知共同實施犯罪之人或犯罪被害人為
    未滿18歲之人為要件，但仍以其行為時對於共犯或犯罪被害
    人之年齡有不確定之故意為必要（最高法院101年度台上字
    第3805號判決意旨參照）。經查，被告於為本案犯行時為成
    年人，並明知被害人甲○○為未滿18歲之少年，已如前述，是
    被告對少年即被害人甲○○故意犯竊盜罪，應依兒童及少年福
    利與權益保障法第112條第1項前段規定，加重其刑。
  ㈣爰以行為人之責任為基礎，審酌被告前曾因竊盜案件經法院
    判處罪刑，有臺灣高等法院被告前案紀錄表1份在卷可參（
    見本院卷第13頁）；為圖利益，竟於上開時地，竊取被害人
    甲○○之書包（含書本10本、作業簿、資料夾、鉛筆盒、梳子
    、鏡子、衛生紙等物），造成被害人甲○○上學時之不便，欠
    缺對他人財產權之尊重及法治觀念，其犯罪所生損害程度非
    輕，所為實屬不該；考量被告否認犯行，且未與被害人甲○○
    達成和解並賠償損失之犯後態度，兼衡其犯罪手段、智識程
    度及生活狀況等一切情狀（詳如本院卷第38頁所示），量處
    如主文所示之刑。
  ㈤又被告就本案犯行依兒童及少年福利與權益保障法第112條第
    1項前段規定加重後，法定最重本刑為7年6月以下有期徒刑
    之罪，即與刑法第41條第1項所定得易科罰金之要件「最重
    本刑為5年以下有期徒刑以下之刑之罪」不符，其所受拘役
    之宣告，即不得易科罰金，惟得易服社會勞動。
四、沒收部分
　　按犯罪所得，屬於犯罪行為人者，沒收之；前二項之沒收，
    於全部或一部不能沒收或不宜執行沒收時，追徵其價額，刑
    法第38條之1第1項前段、第3項分別定有明文。查被告竊得
    之書包1個（內含書本10本、作業簿、資料夾、鉛筆盒、梳
    子、鏡子、袖珍型衛生紙等物）為被告之犯罪所得，且未扣
    案，應依刑法第38條之1第1項前段、第3項規定，宣告沒收
    ，於全部或一部不能沒收或不宜執行沒收時，追徵其價額。
據上論斷，應依刑事訴訟法第299條第1項前段、第300條，兒童
及少年福利與權益保障法第112條第1項前段，刑法第320條第1項
、第38條之1第1項前段、第3項，刑法施行法第1條之1第1項，判
決如主文。
本案經檢察官林宏昌提起公訴，檢察官乙○○到庭執行職務。
中　　華　　民　　國　　111 　年　　4 　　月　　27　　日
                  刑事第五庭  法　官  李怡真
以上正本證明與原本無異。
如不服本判決應於收受送達後20日內向本院提出上訴書狀，並應
敘述具體理由；其未敘述上訴之理由者，應於上訴期間屆滿後20
日內向本院補提理由書（均須按他造當事人之人數附繕本）「切
勿逕送上級法院」。
告訴人或被害人如不服判決，應備理由具狀向檢察官請求上訴，
上訴期間之計算，以檢察官收受判決正本之日起算。
　　　　                      書記官  林怡君
中　　華　　民　　國　　111 　年　　4 　　月　　28　　日
附錄本案論罪科刑法條全文：
兒童及少年福利與權益保障法第112條
成年人教唆、幫助或利用兒童及少年犯罪或與之共同實施犯罪或
故意對其犯罪者，加重其刑至二分之一。但各該罪就被害人係兒
童及少年已定有特別處罰規定者，從其規定。
對於兒童及少年犯罪者，主管機關得獨立告訴。

中華民國刑法第320條
意圖為自己或第三人不法之所有，而竊取他人之動產者，為竊盜
罪，處5年以下有期徒刑、拘役或50萬元以下罰金。
意圖為自己或第三人不法之利益，而竊佔他人之不動產者，依前
項之規定處斷。
前二項之未遂犯罰之。